最高法院刑事判決　　　　　　　　　　　　　　　九十三年度台上字第一三七○號
　　上　訴　人　甲○○
　　　　　　　　　　　　（另案在台灣台南監獄執行中）
　　選任辯護人　黃榮坤律師
右上訴人因違反毒品危害防制條例案件，不服台灣高等法院台南分院中華民國九十二
年十二月三十一日第二審判決（九十二年度上訴字第一三○一號，起訴案號：台灣台
南地方法院檢察署九十年度偵字第二三二○、二六八○號），提起上訴，本院判決如
左：
    主  文
原判決撤銷，發回台灣高等法院台南分院。
    理  由
本件原判決認定：(一)、上訴人甲○○基於概括之犯意，意圖營利，或單獨、或夥同林
啟明基於共同之犯意，連續販賣第一級毒品海洛因：一上訴人自民國九十年一月初起
至同年二月十一日止，連續販賣海洛因予張舜凱三次：(1)於九十年一月初，在台南市
○○街開元寺前，以新台幣（下同）二千元之價格，販賣海洛因予張舜凱一次。(2)於
九十年一月底，在台南市○○路與成功路口，以一萬元之價格，販賣海洛因予張舜凱
一次。(3)於九十年二月十一日，在台南市○○路與成功路口，以三萬元之價格，販賣
海洛因予張舜凱一次。嗣張舜凱於九十年二月十三日下午六時四十分許，攜帶海洛因
及安非他命，在台南縣永康市○○街九號前，欲販賣予蔡基珍時為警查獲（張舜凱販
賣毒品部分，另案處理）。張舜凱供出其毒品係向綽號「阿財」之上訴人購得，警方
乃命張舜凱撥打0000000000號行動電話與上訴人聯絡，表示欲再購買毒品
。上訴人於九十年二月十三日晚上九時三十分許，攜帶毒品前往台南市○○路與成功
路口赴約時，為警當場查獲，並扣得第一級毒品海洛因一包（驗餘淨重○‧一一公克
）、行動電話一具、摻海洛因塑膠袋一個及含有海洛因之菸頭一支。二上訴人又於九
十一年四月十五日，以其所有之0000000000號行動電話與王山中談妥買賣
毒品後，隨即指示林啟明攜帶海洛因一錢，至台南市○○路五九九號之管理室前，以
一萬一千元之價格，將該海洛因販賣予王山中（林啟明部分，另案處理）。嗣警方於
九十一年四月三十日凌晨零時二十分許，持搜索票至王山中住處搜索時，適其友人封
燕棻在場，當場搜得海洛因及安非他命等毒品，封燕棻供出係向上訴人購得。警方乃
授意封燕棻撥打上訴人之電話，表示欲再購買海洛因一萬三千元，上訴人隨即指示林
啟明攜帶海洛因一包，至王山中住處前之管理室，欲販賣予封燕棻時，為埋伏之警察
當場查獲，致未得逞，並扣得第一級毒品海洛因四‧二公克。三上訴人復於九十一年
三月至四月間，在台南市○○街一○八巷五十七號二樓之二住處前樓下，以五百元、
七百元之價格，販賣海洛因予林啟明各二次。(二)、上訴人另基於概括之犯意，意圖營
利，連續販賣第二級毒品安非他命予盧宗敏十次、張舜凱三次。一自八十九年七月間
起至九十年二月十三日止，在台南市○○路與成功路口，以每包五百元之價格，連續
販賣安非他命予盧宗敏十次。二自九十年一月中旬起至九十年二月十一日止，連續販
賣安非他命予張舜凱三次：(1)於九十年一月中旬，在台南市開南公園旁，以一萬五千
元之價格，販賣安非他命予張舜凱一次。(2)於九十年一月二十日前後，在台南市○○
街市場內，以一萬八千元之價格，販賣安非他命予張舜凱一次。(3)於九十年二月十一
日，在台南市○○路與成功路口，以一萬八千元之價格，販賣安非他命予張舜凱一次
。嗣警方依據林啟明之供述，於九十一年四月三十日至上訴人之住處搜索，計扣得第
一級毒品海洛因十三包（含袋重計四十三公克）、內含海洛因及大麻成分之煙草一包
（驗餘淨重二十一‧五公克）、摻有海洛因之香菸七支、第二級毒品安非他命八包（
驗餘淨重二十一‧一四公克）、Ｋ他命二百粒、ＦＭ２十九粒、塑膠管鏟子四支、鐵
夾二支、電子秤一台及夾鏈袋二大包等情。因而維持第一審論處上訴人共同連續販賣
第一級毒品；又連續販賣第二級毒品罪刑之判決，駁回上訴人在第二審之上訴，固非
無見。
惟查：(一)、販賣毒品罪，並不以販入之後復行賣出為要件，祇要以營利為目的，將毒
品販入或賣出，有一於此，其犯罪即為成立；亦即無論販入或賣出，均構成犯罪。原
判決理由說明，上訴人所犯販賣毒品罪，已供出毒品係來自李瑞琳，警方並依其供述
破獲李瑞琳販賣毒品之犯行，爰依毒品危害防制條例第十七條規定減輕其刑（見原判
決第十三面第六至十行），似認上訴人所賣出之毒品係向李瑞琳販入，如果無訛。則
上訴人究竟向李瑞琳販入若干毒品？該販入毒品之行為是否應一併論以販賣罪？原審
未予究明，即遽行判決，自嫌速斷。(二)、證據雖已調查而其內容尚未明瞭者，即與未
經調查無異，如遽行判決，仍屬應於審判期日調查之證據而未予調查。原判決理由雖
記載，上訴人已供出毒品係來自李瑞琳，警方並依其供述破獲李瑞琳販賣毒品之犯行
，因而依毒品危害防制條例第十七條規定減輕其刑。惟依卷內資料，上訴人僅供述其
自己「施用」之毒品係向李瑞琳購得（見第一審訴緝字第三○號卷第一七二頁背面、
第一七四頁背面），並不曾供述其「賣出」之毒品係向李瑞琳販入；亦不曾供述其「
賣出」之毒品究竟係向何人販入。縱警方依據上訴人之供述，而破獲李瑞琳將毒品賣
給上訴人施用，亦僅能就上訴人施用毒品部分減輕其刑。乃原審未予查明，即逕就其
販賣毒品罪減輕其刑，已有未合。又李瑞琳涉嫌犯罪部分，是否確因上訴人之供述而
破獲，警方有無將之移送偵辦？李瑞琳是否業經起訴或判刑？原審未予調查，即逕認
已經破獲，並據為減輕其刑之依據，亦嫌率斷。(三)、有罪之判決書其宣示之主文，與
所載之事實及理由必須互相適合，否則即屬理由矛盾，其判決當然為違背法令。又查
獲之第一、二級毒品，不問屬於犯人與否，均沒收銷燬之，毒品危害防制條例第十八
條第一項前段定有明文，係採義務沒收主義。依原判決認定之事實，上訴人於犯罪過
程中，曾被警方查扣三次海洛因，第一次於九十年二月十三日晚上九時三十分許，在
台南市○○路與成功路口，欲將毒品販賣給張舜凱時，為警當場查獲，並扣得第一級
毒品海洛因一包，驗餘淨重○‧一一公克（見原判決第二面第十至十二行）；第二次
於九十一年四月三十日凌晨，命共犯林啟明將毒品帶至台南市○○路五九九號前，欲
販賣給封燕棻時，為警當場查獲，並扣得第一級毒品海洛因一包，重四‧二公克（見
原判決第三面第五至八行）；第三次係警方依據林啟明之供述，至上訴人之住處搜索
時，扣得第一級毒品海洛因十三包，含袋重四十三公克（見原判決第四面第一至二行
）。嗣經送請鑑定結果：第一次查扣之一包，為第一級毒品海洛因，淨重○‧一一公
克；第三次查扣之十三包，亦為第一級毒品海洛因，淨重三○‧九公克，有法務部調
查局之鑑定通知書在卷可憑（見偵字第二六八○號卷第十六頁、偵字第四六九九號卷
第三十一頁）。乃原判決理由僅說明，本件扣案之第一級毒品海洛因，合計驗餘淨重
為三十一‧○一公克（即第一次之○‧一一公克，加第三次之三○‧九公克，等於三
十一‧○一公克），並維持第一審依三十一‧○一公克諭知沒收銷燬（見原判決第十
面第四行、第十四面第五至八行）。至於第二次查扣之一包，重四‧二公克（見第○
八一號警卷第五頁正面），並未調查有無送請鑑定，亦未諭知沒收銷燬，自有違誤。
(四)、審判長應將證物提示當事人、代理人、辯護人或輔佐人，使其辨認。前項證物如
係文書而被告不解其意者，應告以要旨。又卷宗內之筆錄及其他文書可為證據者，審
判長應向當事人、代理人、辯護人或輔佐人宣讀或告以要旨，刑事訴訟法第一百六十
四條、第一百六十五條第一項分別定有明文。原判決以扣案之海洛因（第一次查獲一
包、第二次查獲一包、第三次查獲十三包），及內政部警政署刑事警察局對於安非他
命八包所為之鑑驗通知書採為證據（見原判決第十面第四至十行）。但上開證物及鑑
驗通知書，原審並未於審判期日依法踐行調查證據之程序，即遽採為論罪科刑之基礎
，亦有應於審判期日調查之證據而未予調查之違法。以上或為上訴意旨指摘所及，或
為本院得依職權調查之事項，應認原判決有撤銷發回更審之原因。
據上論結，應依刑事訴訟法第三百九十七條、第四百零一條，判決如主文。
中　　　華　　　民　　　國　　九十三　　年　　　三　　　月　　 十八 　　日
                              最高法院刑事第八庭
                                  審判長法官  陳　世　雄
                                        法官  韓　金　秀
                                        法官  吳　信　銘
                                        法官  徐　文　亮
                                        法官  劉　介　民
      右正本證明與原本無異
                                              書  記  官
中　　　華　　　民　　　國　　九十三　　年　　　三　　　月　　二十三　　日
                                                                        Ｅ
